臺灣臺南地方法院臺南簡易庭民事判決
110年度南簡字第1164號
原      告  張翠鈴  
被      告  黃建元  
訴訟代理人  秦睿昀律師
上列當事人間請求侵權行為損害賠償事件，經本院臺南簡易庭於
民國110年9月22日言詞辯論終結，判決如下︰
    主      文
一、被告應給付原告新臺幣8萬元，及自民國110年5月20日起至
    清償日止，按週年利率百分之5計算之利息。。
二、原告其餘之訴駁回。
三、訴訟費用由被告負擔百分之27，餘由原告負擔。 
四、本判決原告勝訴部分得假執行。 
    事實及理由
一、原告起訴主張：
  ㈠被告明知其對於國泰世華保險箱失竊新臺幣（下同）600萬元
    ㄧ事，未曾報警，亦無證據證明有失竊600萬元之情，竟與訴
    外人林文進及黃榮風共同基於誹謗之犯意聯絡，由被告於民
    國108年5月22日20時許，在臺南市安平區健康路某處，將載
    有「文化翰林B棟張XX小姐，多年前自己承認盜領前男友國
    泰世華保險箱六百萬現金，如今不敢面對」等文字內容之看
    板與錄音內容交付給林文進，再由林文進將上開看板與錄音
    檔案轉交給黃榮風，而由黃榮風於108年5月23日9時10分及1
    7時許，在原告位於臺南市○區○○00街0巷00號6樓住處（下稱
    原告住處）周圍，騎乘車牌號碼000-000號普通重型機車，
    架設看板以展示，並同時播放同於看板內容之錄音沿街進行
    宣傳，使不特定多數人得共同共聞，侵害原告之名譽權（下
    稱系爭侵權行為事實）。
　㈡被告於原告住處周圍以不實文字內容看板及錄音貶損原告名
    譽，致原告遭社區住戶指指點點，嚴重侵害原告之名譽權，
    且原告更因害怕恐懼而不敢居住在原住處，而與女兒在外租
    屋，是被告所為致原告精神上受創之程度實屬非微，更使原
    告受有環境適應障礙之後遺症，而有嚴重焦慮、憂鬱、失眠
    及身心疲倦等症狀而必須就醫治療，致原告精神上受有極大
    程度之創傷及痛苦，為此爰依民法第184條第1項前段、第19
    5條第1項前段規定，提起本件訴訟，向被告請求精神慰撫金
    等語。
　㈢聲明：被告應給付原告30萬元，及自起訴狀繕本送達翌日起
    至清償日止，按週年利率百分之5計算之利息。　　
二、被告則抗辯以：
  ㈠原告所提本件訴訟與本院臺南簡易庭110年度南小字第496號
    案件（下稱系爭496號案）為同一案件，在系爭496號案中，
    原告即主張因被告施暴行為在精神上受有極大痛苦，而患有
    環境適應障礙之憂鬱症、嚴重焦慮、失眠及身心疲倦等症狀
    ，依照民法第184條第1項前段、第195條第1項前段規定向被
    告請求賠償精神慰撫金。且於系爭496號案中之110年4月26
    日言詞辯論期日，原告當庭已主張系爭侵權行為事實，亦提
    及因而與女兒搬出原住處另外租房，並提出與本件訴訟所主
    張相同的診斷證明書。因此，本件訴訟與系爭496號案之兩
    造當事人、主張事實以及主張請求權均相同，系爭496號案
    既已判決確定而生既判力，則原告自不得再提起本件訴訟。
　㈡系爭侵權行為事實中，黃榮風僅於同一日的上下午各有1次騎
    乘機車載看板以及播放錄音內容，當晚旋即遭警方查獲，侵
    害實非重大，應無民法第195條規定之適用。且因系爭侵權
    行為事實發生極為短暫，原告所受精神受創、在外租屋等情
    形應與系爭侵權行為事實無相當因果關係。本件訴訟之刑事
    案件部分即本院110年度易字第249號（下稱系爭刑事案件）
    ，原告於判決後請求檢察官上訴，亦經臺灣高等法院臺南分
    院以110年度上易字第356號判決駁回，由此可知本件實屬原
    告因不滿系爭刑事案件結果所為的報復行為等語。
　㈢聲明：原告之訴駁回。　　
三、得心證之理由：
　㈠原告主張系爭侵權行為事實存在一情，為被告所無爭執，且
    經本院依職權調閱系爭刑事案件全卷核閱屬實，被告並因系
    爭侵權行為事實，經法院判決共同犯散布文字誹謗罪，處拘
    役45日，如易科罰金，以1,000元折算1日確定，是此部分事
    實自能先予認定。根據兩造主張以及抗辯，本件之爭點應為
    ：⒈原告提起本件訴訟是否受系爭496號案之既判力所及？⒉
    原告請求精神慰撫金有無理由？以下即依序論述之。
　㈡本件訴訟不受系爭496號案既判力所及：
　⒈按除別有規定外，確定之終局判決就經裁判之訴訟標的，有
    既判力，民事訴訟法第400條第1項定有明文。又訴訟法上所
    謂一事不再理之原則，乃指同一事件已有確定之終局判決者
    。同一事件，係指同一當事人就同一法律關係而為同一之請
    求者而言，即當事人、訴訟標的、訴之聲明，此三項訴之要
    素相同者，為同一事件，若此三者有一不同，即不得謂為同
    一事件，自不受確定判決之拘束。又法院審判對象之法律關
    係，應為具體特定之權利義務關係，而非抽象之法律關係，
    即原告起訴以何種法律關係為訴訟標的，應依原告起訴主張
    之原因事實定之，若原告前後主張之原因事實不同，其為訴
    訟標的之法律關係自亦不同，即非同一事件。
　⒉查系爭496號案中，原告起訴主張以及法院所認定之侵權行為
    事實為被告於108年2月19日下午2時許，在原告住處門口，
    基於傷害之犯意，將原告過肩絆倒，並於原告跌落於地上時
    ，以手肘抵住原告之胸膛長達數十秒，再以拳頭連續毆打原
    告左上臂7、8下後，徒手抵住原告喉嚨，使原告身體極為不
    適、難以呼吸，致原告受有胸部挫傷、左上臂、右肘、右膝
    、右小腿等部位挫傷之傷害，原告因而請求前述侵權行為之
    精神慰撫金，此有系爭496號案之判決影本1份（南簡字卷第
    23頁）在卷為憑。依此，系爭496號案之當事人雖與本件訴
    訟相同，然原告所主張以及法院認定之侵權行為事實明顯與
    本件訴訟中原告起訴之主張不同，既然訴訟標的之原因事實
    不同，則系爭496號案之既判力範圍自不及於本件訴訟。雖
    然系爭496號案中，原告於110年4月26日之言詞辯論期日程
    序中，確有提及系爭侵權行為事實，此有該期日之筆錄影本
    1份（南簡字卷第29至32頁）在卷可查，惟此僅是原告於系
    爭496號案中，單純闡述其與被告間所生之所有糾紛情形，
    並未有將系爭侵權行為事實表明、追加為訴訟標的之意思，
    法院於判決中亦未就系爭侵權行為事實為判決，故被告抗辯
    系爭侵權行為事實為系爭496號案中之訴訟標的，因系爭496
    號案已確定而生既判力等情，顯然昧於客觀事實，嚴重誤解
    民事訴訟法第400條第1項之既判力規定，並不足採。
　㈢原告請求精神慰撫金有理由：
　⒈按因故意或過失不法侵害他人之權利者，負損害賠償責任；
    不法侵害他人之身體、健康、名譽、自由、信用、隱私、貞
    操，或不法侵害其他人格法益而情節重大者，被害人雖非財
    產上之損害，亦得請求賠償相當之金額，分別為民法第184
    條第1項前段、第195條第1項前段所明定。查被告對於系爭
    侵權行為事實並不爭執，則在原告名譽權受有侵害的情形下
    ，原告本得依據前述規定向被告請求精神慰撫金，被告抗辯
    系爭侵權行為事實之侵害非重大，應無民法第195條規定之
    適用，難認可採。
　⒉次按被害人受有非財產上損害，請求加害人賠償相當金額之
    慰撫金時，法院對於慰撫金之量定，應斟酌實際加害情形、
    所造成之影響、被害人痛苦程度、兩造之身分、地位、經濟
    情形及其他各種狀況，以核定相當之數額。基此，本院具體
    審酌，兩造原為相處長達數十年之男女朋友關係（南簡字卷
    第53頁之110年9月22日言詞辯論筆錄），誣指他人竊盜將造
    成他人於社會生活上的評價受到嚴重貶抑，本件被告是與他
    人共同在原告住處周圍散布載有不實內容的文字以及聲音，
    雖然僅於同一日中之上下午各為一次，然原告是於接獲住處
    管理員通知方得知（見南簡字卷第52至53頁之110年9月22日
    言詞辯論筆錄），可見系爭誹謗內容已傳達他人，且是在生
    活中與原告認識者，系爭侵權行為事實之情狀實非輕微。又
    原告主張於系爭侵權行為事實發生後，其患有環境適應障礙
    之憂鬱症，並提出王盈彬精神科診所診斷證明書1份（南司
    簡調字卷第33頁）為憑，其上記載原告的應診日期為108年5
    月3日至110年4月21日，目前仍持續接受治療等情，雖然原
    告最早應診時間先於系爭侵權行為事實發生時點，然因於系
    爭侵權行為事實發生後，原告仍持續就診逾2年，可認系爭
    侵權行為事實縱然非屬原告罹有環境適應障礙之憂鬱症原因
    ，惟對此症狀仍屬不能排除之加重原因。再者，原告主張其
    於系爭侵權行為事實發生後因畏懼被告而搬離原本住處一情
    ，亦已提出房屋租賃契約1份（南司簡調字卷第25至31頁）
    在卷可參，前述契約之租賃起始日期為108年5月27日，為系
    爭侵權行為事實發生後4日，佐以一般人的生活經驗，原告
    稱其因被告已於其住處周圍為系爭侵權行為事實，其因擔憂
    自己以及女兒的生命、身體健康安危，且為避免承受鄰居議
    論紛紛之壓力，方另覓居所等情，亦屬可以合理想像之事，
    可認確與系爭侵權行為事實具有相當因果關係。最後，考量
    兩造均為高中畢業之智識程度（南簡字卷第54頁；警字卷第
    1頁正面），原告名下有汽車1部以及股票，之前從事會計工
    作，目前待業中，另有二名子女均已成年；被告之前從事夜
    市擺攤，108年營利所得約30餘萬，另有投資以及股利收入
    ，目前則無業等情，此有兩造108、109年稅務電子閘門財產
    所得調件明細表1份在卷可查，被告於系爭侵權行為事實發
    生後之處理態度，以及兩造現仍有其他司法訟爭（參南簡字
    卷第61頁，原告所提出之訴訟資料紀錄表）等一切情狀，認
    原告請求精神慰撫金30萬元實屬過高，應核減為8萬元方屬
    妥適，逾此範圍之請求，則不應准許。
　㈣末按給付無確定期限者，債務人於債權人得請求給付時，經
    其催告而未為給付，自受催告時起，負遲延責任。其經債權
    人起訴而送達訴狀，或依督促程序送達支付命令，或為其他
    相類之行為者，與催告有同一之效力；遲延之債務，以支付
    金錢為標的者，債權人得請求依法定利率計算之遲延利息。
    但約定利率較高者，仍從其約定利率；應付利息之債務，其
    利率未經約定，亦無法律可據者，週年利率為百分之5，民
    法第229條第2項、第233條第1項、第203條分別定有明文。
    查原告對被告請求本件損害賠償，屬未定有給付期限之債務
    ，則原告請求以起訴狀繕本送達（南司簡調字卷第49頁）翌
    日即110年5月20日起至清償日止，按週年利率百分之5計算
    遲延利息，確屬有據，應予准許。　
四、綜上所述，原告依民法第184條第1項前段、第195條第1項前
    段規定，請求被告賠償8萬元，及自110年5月20日起至清償
    日止，按週年利率百分之5計算之利息，為有理由，應予准
    許，逾此部分之請求，則無理由，應予駁回。
五、本件原告勝訴部分，為民事訴訟法第427條第1項規定適用簡
    易程序所為被告敗訴之判決，依同法第389條第1項第3款規
    定，應依職權宣告假執行。　
六、本件事證已臻明確，兩造其餘攻擊防禦方法及所提證據，經
    本院斟酌後，認為與本件判決結果不生影響，爰不予逐一論
    列，附此敘明。　　　　　　
七、訴訟費用負擔之依據：民事訴訟法第79條。　　
中　　華　　民　　國　 　110 　年　　10 　月　　13　　日
                  臺南簡易庭   法    官 廖建瑋
以上正本係照原本作成。　　　　　　　　　
如對本判決上訴，須於判決送達後20日內向本院提出上訴狀。如
委任律師提起上訴者，應一併繳納上訴審裁判費。
中　　華　　民　　國　 　110 　年　　10 　月　　13　　日
                               書 記 官 鄭梅君